【裁判字號】    98,台上,4239
【裁判日期】    980730
【裁判案由】    違反毒品危害防制條例
【裁判全文】
最高法院刑事判決            九十八年度台上字第四二三九號
上  訴  人  甲○○
上列上訴人因違反毒品危害防制條例案件，不服台灣高等法院台
中分院中華民國九十八年六月二日第二審更審判決（九十八年度
上更(一)字第六六號，起訴案號：台灣台中地方法院檢察署九十四
年度偵緝字第七八九號），提起上訴，本院判決如下：
    主  文
原判決撤銷，發回台灣高等法院台中分院。
    理  由
本件原判決撤銷第一審關於上訴人甲○○連續販賣第一級毒品部
分之判決，改判仍依刑法修正前關於連續犯之規定，論處上訴人
連續販賣第一級毒品累犯罪刑，固非無見。
惟查：（一）、法院不得就未經起訴之犯罪審判；又除有特別規
定外，未受請求之事項予以判決者，其判決當然為違背法令，刑
事訴訟法第二百六十八條、第三百七十九條第十二款分別定有明
文。又按檢察官就實質上或審判上一罪之犯罪事實起訴一部者，
依刑事訴訟法第二百六十七條之規定，其效力固應及於全部，惟
其已起訴之事實如不構成犯罪，即與未經起訴之其他事實不發生
該條所稱犯罪事實一部與全部之關係，依同法第二百六十八條規
定，法院不得就未經起訴之其他事實併予審判。此經司法院院字
第二三九三號解釋在案。而犯罪事實是否已起訴，應以檢察官起
訴書犯罪事實欄記載為準，苟起訴書犯罪事實欄未記載之犯罪事
實，不得認為已起訴，除與起訴論罪部分有單純一罪或裁判上一
罪之關係，為起訴效力所及，應併予審判者外，未經起訴之犯罪
事實不得予以審判，否則，即有未受請求之事項予以判決之違法
。本件依起訴書犯罪事實記載：上訴人與陸永文共同意圖營利，
基於販賣第一級毒品之概括犯意聯絡，由陸永文居間介紹上訴人
於民國九十年十二月底，委請不具犯意聯絡之友人曾金塗、黃聯
發，出面承租台中市○○路○段四十七號七○三室及七○八室，
作為上訴人居處及藏匿第一級毒品、分裝工具之場所，陸永文則
另居住上址七一○室。二人共同自九十一年一月中旬起至同年月
二十八日止，在上址七○三室連續販賣第一級毒品海洛因予彭文
慶及代號「塗」、「西裝」、「順仔」、「老兄」、「美」「土
」、「品」、「土代」及其他不詳姓名者等情，並未起訴上訴人
販賣海洛因予陳淑如。縱原判決所認上訴人販賣海洛因予陳淑如
之時間係在起訴書所載犯罪時間內，惟因起訴書係記載上訴人尚
販賣海洛因予其他不詳姓名者，並未具體載明販賣之對象為陳淑
如，該部分應認為不在起訴範圍。原判決認係在起訴範圍，容有
未洽。原判決對於檢察官所起訴上訴人販賣海洛因予彭文慶等人
部分，既認不能證明上訴人犯罪（見原判決理由六），則與未經
起訴之其他事實不發生犯罪事實一部與全部之關係，原判決逕就
檢察官所未起訴之上訴人販賣海洛因予陳淑如之事實予以論處罪
刑，難謂無未受請求之事項予以判決之違法。（二）、上訴人始
終否認有販賣毒品海洛因犯行，原判決認定上訴人有連續販賣海
洛因予陳淑如二次，無非以犯毒品危害防制條例第十條第一項之
陳淑如於偵查及第一審之證述為唯一之證據。然上開條例第十七
條規定，犯第四條第一項至第四項、第五條第一項至第四項前段
、第六條第一項至第四項、第七條第一項至第四項、第八條第一
項至第四項、第十條或第十一條第一項、第二項之罪，供出毒品
來源，因而破獲者，得減輕其刑。證人陳淑如上開證言，係屬有
利於己之供述，自不得專憑其證言，為上訴人有販賣毒品事實之
認定。究竟陳淑如所述其毒品係向上訴人購買得來，除其證述外
，有無其他佐證，原審仍有調查審認之必要。以上或為上訴意旨
所指摘，或為本院得依職權調查之事項，應認原判決仍有撤銷發
回更審之原因。又原判決不另為無罪之諭知（原判決理由六）部
分，基於審判不可分之原則，亦一併發回，合予指明。
據上論結，應依刑事訴訟法第三百九十七條、第四百零一條，判
決如主文。
中    華    民    國  九十八  年    七    月   三十   日
                      最高法院刑事第二庭
                          審判長法官  陳  世  淙
                                法官  許  錦  印
                                法官  黃  正  興
                                法官  陳  東  誥
                                法官  林  錦  芳
      本件正本證明與原本無異
                                      書  記  官
中    華    民    國  九十八  年    七    月  三十一  日
                                                      m


司法院資訊處製作；財團法人民間司法改革基金會備份。
